臺灣臺中地方法院刑事判決　　　　　　　 96年度訴字第589號
公　訴　人　臺灣臺中地方法院檢察署檢察官
被　　　告　甲○○
上列被告因毒品危害防制條例案件，經檢察官提起公訴（九十六
年度毒偵字第六五號、第一八八號），被告於準備程序就被訴事
實為有罪之陳述，經本院合議庭裁定改行簡式審判程序審理，判
決如下：
    主    文
甲○○施用第一級毒品，處有期徒刑捌月。扣案之海洛因貳包（
合計淨重零點壹貳公克、空包裝總重零點肆伍公克）又壹包（淨
重零點零伍公克、空包裝重零點貳貳公克），均沒收銷燬之；注
射針筒壹支，沒收。
    犯罪事實
一、甲○○曾於民國九十三年間因施用毒品案件，經依本院裁定
    送觀察、勒戒後，認無繼續施用毒品之傾向，於九十三年九
    月二十四日釋放出所，業由臺灣臺中地方法院檢察署檢察官
    於九十三年十月四日，以九十三年度毒偵字第一九一九號、
    第二五九一號為不起訴處分確定。詎甲○○猶不知悔改，復
    基於施用第一級毒品海洛因之集合犯意，自九十五年六月中
    旬某日起至九十五年十二月三十一日晚上七時許，在其臺中
    縣大甲鎮○○街六十巷三十號住處，以針筒注射之方式，施
    用海洛因多次。嗣於九十五年十二月十四日下午四時五十分
    許，甲○○在其施用海洛因之犯罪行為尚未被發覺前，由其
    母親陪同下，主動至臺中縣警察局大甲分局自首，並交出其
    所有供施用之海洛因二包（合計淨重Ｏ．一二公克、空包裝
    總重Ｏ．四五公克）及注射針筒一支（起訴書及扣押物品清
    單均誤載為二支）；另於九十六年一月一日下午二時三十分
    許，經其母親乙○○檢舉而查獲，並扣得甲○○所有之海洛
    因一包（淨重Ｏ．Ｏ五公克、空包裝重Ｏ．二二公克）。
二、案經臺中縣警察局大甲分局報請臺灣臺中地方法院檢察署檢
    察官偵查起訴。
    理　　由
一、訊據被告甲○○對於上揭犯罪事實坦承不諱，復有扣案之海
    洛因二包（合計淨重Ｏ．一二公克、空包裝總重Ｏ．四五公
    克）又一包（淨重Ｏ．Ｏ五公克、空包裝重Ｏ．二二公克）
    、注射針筒一支可資佐證。上開扣案之海洛因經送法務部調
    查局鑑定結果確係海洛因無誤，有該局九十六年一月十五日
    調科壹字第Ｚ0000000000號及九十六年二月二日
    調科壹字第Ｚ0000000000號鑑定書各一份在卷可
    稽。又被告為警查獲後所採集之尿液經送檢驗結果，確呈嗎
    啡（海洛因之代謝物）陽性反應，亦有中山醫學大學附設醫
    院檢驗科藥物檢測中心之尿液檢驗報告二份附於偵查卷可按
    。查被告曾於九十三年間因施用毒品案件，經依本院裁定送
    觀察、勒戒後，認無繼續施用毒品之傾向，於九十三年九月
    二十四日釋放出所，業由臺灣臺中地方法院檢察署檢察官於
    九十三年十月四日，以九十三年度毒偵字第一九一九號、第
    二五九一號為不起訴處分確定，此有法務部全國施用毒品案
    件紀錄表及臺灣高等法院被告前案紀錄表各一份在卷可參，
    被告於觀察、勒戒執行完畢釋放後五年以內，再犯本件施用
    第一級毒品犯行，依毒品危害防制條例第二十三條第二項之
    規定，自應依法追訴處罰。被告之自白核與事實相符，
二、按毒品危害防制條例所規定處罰之施用毒品行為具有反覆實
    施之性質，然各次施用毒品之行為係滿足各單次毒癮發作所
    致，各次施用毒品行為係各自獨立，尚難認係同一行為之數
    次舉動，換言之，施用毒品行為與接續犯之概念有別。而集
    合犯與連續犯之區別，則在於立法者已將本質上具有反覆、
    延續實行之特徵予特別歸類而定為犯罪構成要件之行為要素
    ，且依社會通念於客觀上認為符合一個反覆、延續性之行為
    觀念者即應僅成立集合犯之一罪，反之則係連續犯，準此，
    毒品危害防制條例既依成癮性、濫用性及對社會危害性而將
    毒品分為四級，且僅規定處罰施用第一、二級毒品，足見毒
    品危害防制條例所處罰施用第一、二級毒品，其構成要件之
    行為要素係具有成癮、濫用之反覆、延續實行，且依社會通
    念於客觀上認為符合一個反覆、延續性之行為觀念，於刑法
    評價上，即應僅成立「集合犯」之一罪。被告雖反覆施用第
    一級毒品海洛因多次，惟應僅成立「集合犯」之一罪。故核
    被告所為，係犯毒品危害防制條例第十條第一項之施用第一
    級毒品罪。被告持有第一級毒品之低度行為，為其施用第一
    級毒品之高度行為所吸收，不另論罪。被告自九十五年六月
    中旬起至九十五年十二月十三日前，施用海洛因之犯罪事實
    ，雖未據公訴人起訴，惟與已起訴之部分有集合犯之實質上
    一罪關係，為起訴效力所及，本院自得一併加以審理。又被
    告係於九十五年十二月十四日下午四時五十分許，前往臺中
    縣警察局大甲分局主動告知其身上持有海洛因二包及注射針
    筒一支，並有施用毒品之習性，此有臺中縣警察局大甲分局
    九十六年三月二十二日中縣甲警偵字第Ｚ○○○○○○○○
    ○號函附警員職務報告附於本院卷可參，被告對於實質上一
    罪之犯罪未被發覺前，就其中一部分犯罪自首，固仍生全部
    自首之效力（最高法院九十年度台上字第五四三五號判決意
    旨參照），惟被告於九十五年十二月十四日自首後，卻仍於
    九十五年十二月三十一日施用海洛因，足見其並非有心戒除
    毒癮，故不依新修正刑法第六十二條前段之規定減輕其刑（
    新修正刑法第六十二條前段關於自首減輕其刑之規定，係規
    定「得減輕」）。爰審酌被告犯罪之動機、目的、手段、其
    品行及智識程度、所為施用毒品犯行為自戕之病態行為及其
    犯後坦承犯行，態度良好等一切情狀，量處如主文所示之刑
    。
三、扣案之海洛因二包（合計淨重Ｏ．一二公克、空包裝總重Ｏ
    ．四五公克）又一包（淨重Ｏ．Ｏ五公克、空包裝重Ｏ．二
    二公克），係查獲之毒品，不問屬於犯人與否，應依毒品危
    害防制條例第十八條第一項前段之規定宣告沒收銷燬之；另
    扣案之注射針筒僅有一支，業經本院當庭勘驗屬實，有審判
    筆錄可稽，且警卷所附大甲分局扣押物品目錄表所載之數量
    亦係一支，故起訴書及扣押物品清單記載為二支應係誤載，
    而該注射針筒一支係被告所有供其施用海洛因所用之物，業
    據被告於本院審理時供述明確，應依刑法第三十八條第一項
    第二款之規定諭知沒收。
據上論斷，應依刑事訴訟法第二百七十三條之一第一項、第二百
九十九條第一項前段，毒品危害防制條例第十條第一項、第十八
條第一項前段，刑法第十一條、第三十八條第一項第二款，判決
如主文。
本案經檢察官李芳瑜到庭執行職務。
中　　華　　民　　國　　96　　年　 　4　　月　　10　　日
                  刑事第八庭    法  官  簡源希
上為正本係照原本作成
如不服本判決，應於送達後十日內向本院提出上訴狀（須附繕
本），上訴於臺灣高等法院臺中分院。
                                書記官  張雅慧
中　　華　　民　　國　　96　　年　 　4　　月　　10　　日
附錄論罪科刑法條：
毒品危害防制條例第十條第第一項
  施用第一級毒品者，處六月以上五年以下有期徒刑。
